# 请教陈版及各位。

提问人：yiyeguyun 时间：2012-04-20 08:23:27
看本版内有过关于同一控制下业务合并内容的讨论，但是对这项业务的定义和来源还是不很清楚。 另外，母公司以一项业务，向子公司增资，构成同一控制下业务合并么？ 非货币增资公司法要求需评估作价。按照以往讨论，还是应以账面价值入账？ 另外在税务上，出资方应该按公允价值确认应纳税所得额？ 而按照财税 59 号文，此项业务恰巧达到了特殊税务处理的条件，那么是否与财税2008 第 828 号矛盾？

回答人：chenyiwei
回复 yiyeguyun 的帖子
母公司以一组构成《企业会计准则第 20 号——企业合并》所定义的“业务”的资产（可能同时包括相关的负债）对子公司增资，或者子公司以现金或其他对价方式向母公司购买一组构成业务的资产和负债，就该子公司而言，均构成同一控制下的企业合并。
如果以非货币资产出资，按照《公司法》、《公司登记管理条例》、《公司注册资本登记管理规定》和财企[2009]46号文等规定，均需对用作出资的非货币财产评估作价，但从会计核算角度，按照会计准则的规定，子公司此时应当按投入的业务资产的原帐面价值对这些资产进行初始计量。但实务中也存在这种情况，即由于同时引入少数股东等原因，母公司以非货币财产出资增加的子公司注册资本是以该出资财产的评估值为基础确定的，大于其原帐面价值。在此情况下，为了避免子公司个别报表层面出现资本公积的负数余额，造成“出资不足”的印象，在该子公司的个别报表层面也可按评估值对这些资产、负债进行初始计量。但如果该子公司还有其他孙公司，需编制合并报表的，则在该子公司的合并报表层面，应恢复到原帐面价值基础，并将评估增值额冲减合并报表层面的资本公积。
税务上，出资企业应当以投出资产的公允价值作为长期股权投资的计税基础，该公允价值与投出资产的原计税基础之间的差额计入出资企业的当期应纳税所得额。相应地，被投资企业层面，可以以投出资产的公允价值作为其计税基础，该计税基础大于会计上帐面价值的差额，在符合《企业会计准则第 18 号——所得税》关于确认递延所得税资产条件的规定的前提下，可确认递延所得税资产，并相应增加资本公积。
如果确实符合特殊性税务处理条件的，则投资方暂不将增值额计入其应纳税所得额，被投资企业也是以这些资产在投资方的原计税基础作为其计税基础。此时如果与国税函[2008]828号文发生矛盾的，则优先适用 59 号文的规定。

提问人：yiyeguyun 时间：2012-04-20 17:17:47
回复 chenyiwei 的帖子
我还是感觉比较迷惑，准则讲解中定义企业合并时有两个条件，一，即为业务合并，二，即为控制权变化。如果定义出一个业务合并，那么就说明其应该按照企业合并的处理方式进行处理。可是如果母公司对子公司增资，即不符合上述第二个条件。

回答人：chenyiwei
是否构成合并是要从特定会计主体的角度而言的。母公司以构成业务的资产对子公司增资，对子公司而言，对该业务的控制是从无到有的，所以构成了一项业务合并。